【裁判字號】    95,簡上,211
【裁判日期】    950810
【裁判案由】    妨害名譽
【裁判全文】
臺灣臺南地方法院刑事判決             95年度簡上字第211號
    上  訴  人
    即被    告  甲○○
上列被告因妨害名譽案件，不服本院九十五年度簡字第八一九號
中華民國九十五年四月二十日第一審判決（聲請簡易判決處刑案
號：九十五年度偵字第三五八九號），提起上訴，被告於本院審
理時就被訴事實為有罪之陳述，經本院管轄第二審合議庭裁定行
簡式審判程序，判決如下：
    主  文
上訴駁回。
甲○○緩刑貳年。
    事 實及理 由
一、本院審理結果，認第一審簡易判決之認事、用法及量刑均屬
    妥適，應予維持，除均引用第一審簡易判決書（如附件）記
    載之事實、證據及理由外，證據並增補：「被告甲○○於本
    院審理時自白，表示認罪（見本院卷九十五年七月二十七日
    審判筆錄）」及「本院九十五年度南簡調字第三九三號調解
    筆錄」。
二、原審以被告甲○○罪證明確，審酌被告無任何前科，此有臺
    灣高等法院被告前案紀錄表在卷可憑，素行尚佳，並參酌被
    告與告訴人乃鄰居關係，因細故發生爭執，即口出穢言侮辱
    告訴人，犯後否認犯行，態度不佳，且拒絕和解及被告犯罪
    之動機、手段、智識程度、生活狀況、犯罪所生之危害等一
    切情狀，而依刑事訴訟法第四百四十九條第一項前段、第四
    百五十四條，刑法第三百零九條第一項、第四十一條第一項
    前段，罰金罰鍰提高標準條例第一條前段、第二條規定，逕
    以簡易判決判處被告拘役三十日，如易科罰金，以（銀元）
    三百元折算一日。本院經核原審認事用法，既於修正後刑法
    九十五年七月一日正式施行前裁判（本案相關條文修正及適
    用詳如後述），即無不當，量刑亦稱妥適。至於原審簡易判
    決正本雖漏附檢察官聲請簡易判決處刑書為附件，然此已經
    原審書記官處分，亦非裁判違誤，併此說明。被告空言上訴
    ，雖無理由。然而，按犯罪在新法施行前，新法施行後，緩
    刑之宣告，應適用新法第七十四條之規定（最高法院九十五
    年五月二十三日刑事庭第八次會議決議七）。查本件被告無
    前科，有臺灣高等法院被告前案紀錄表一份在卷可憑，而被
    害人丙○○於本院時業陳稱：我與被告已調解成立，我對於
    對被告為緩刑之宣告無意見等語無誤（見本院卷九十五年七
    月三日準備程序筆錄），依此足認被告與被害人間就前開事
    件已圓滿解決。徵以被告於本院審理時既之認罪，應有悔悟
    之意，歷此教訓後，當知所警惕，信無再犯之虞，本院因認
    所宣告之刑以暫不執行為適當，併依修正後刑法第七十四條
    第一項第一款規定諭知緩刑二年，以啟自新。
三、另按如裁判時法有利於行為人，例外的適用裁判時法，而依
    以往實務見解，認原判決未及比較新舊法時，上訴後，雖比
    較結果以舊法有利於行為人，而原判決別無其他撤銷事由，
    仍應由本院以此為由撤銷改判。惟修正後之規定係以適用行
    為時法為原則，因此原判決雖未及比較適用，然上訴本院後
    ，經比較新舊法，行為後之法律並非較有利於行為人，仍應
    適用行為時法，則原判決適用行為時法即無不當，自不構成
    撤銷之事由，先予說明。而本案被告行為後，刑法總則編於
    九十四年二月二日大幅修正並公布，並於九十五年七月一日
    正式施行，而按行為後法律有變更者，適用行為時之法律。
    但行為後之法律有利於行為人者，適用最有利於行為人之法
    律，刑法第二條第一項定有明文。本件被告行為後，刑法第
    二條第一項固修正為：「行為後法律有變更者，適用行為時
    之法律，但行為後之法律有利於行為人者，適用最有利於行
    為人之法律」，此乃為與刑法第一條罪刑法定主義相互契合
    ，而貫徹法律禁止溯及既往原則，係規範行為後法律變更所
    生新舊法律比較適用之準據法，故刑法第二條第一項雖經修
    正，但因屬適用法律之準據法，本身即無所謂比較新舊法之
    問題，應一律適用裁判時之修正施行後刑法第二條之規定以
    決定適用之刑罰法律。又刑法施行法增訂第一條之一業於九
    十五年六月十四日公布，並於同年七月一日施行；該條係規
    定：「中華民國九十四年一月七日刑法修正施行後，刑法分
    則編所定罰金之貨幣單位為新臺幣。九十四年一月七日刑法
    修正時，刑法分則編未修正之條文定有罰金者，自九十四年
    一月七日刑法修正施行後，就其所定數額提高為三十倍。但
    七十二年六月二十六日至九十四年一月七日新增或修正之條
    文，就其所定數額提高為三倍。」，考其立法理由，係為因
    應九十四年二月二日修正公布、九十五年七月一日施行之刑
    法施行後，依刑法總則第三十三條第五款規定，罰金貨幣單
    位已改為新臺幣，故刑法分則編各罪所定罰金之貨幣單位，
    自應配合上開規定修正，使罰金數額趨於一致，避免衍生新
    舊法比較適用問題，以緩和實務適用法律之衝擊，於不變動
    罰金數額之前提下，而為制定（此前揭條文立法意旨可資參
    照），則適用前揭條文之結果，僅貨幣單位由銀元改為新臺
    幣，其罰金數額實與修正前刑法適用罰金罰鍰提高標準條例
    第一條之結果相同，對於被告而言並無所謂利或不利之問題
    ，非屬法律刑罰之變更，無庸就新舊法比較適用，而應逕予
    適用新增訂刑法施行法第一條之一規定。再本件被告於行為
    時之刑法第四十一條第一項前段規定：「犯最重本刑為五年
    以下有期徒刑以下之刑之罪，而受六個月以下有期徒刑或拘
    役之宣告，因身體、教育、職業、家庭之關係或其他正當事
    由，執行顯有困難者，得以一元以上三元以下折算一日，易
    科罰金。」其於行為時之易科罰金折算標準，依修正前罰金
    罰鍰提高標準條例第二條前段（現已刪除）規定，就其原定
    數額提高為一百倍折算一日，則本件被告行為時之易科罰金
    折算標準，應以銀元一百元以上三百元以下折算一日，經折
    算為新臺幣後，應以新臺幣三百元以上九百元以下折算為一
    日。惟九十四年二月二日修正公布、九十五年七月一日施行
    之刑法第四十一條第一項前段則規定：「犯最重本刑為五年
    以下有期徒刑以下之刑之罪，而受六個月以下有期徒刑或拘
    役之宣告者，得以新臺幣一千元、二千元或三千元折算一日
    ，易科罰金。」比較修正前後之易科罰金折算標準，以修正
    前之規定，較有利於被告，是應依刑法第二條第一項前段，
    適用修正施行前刑法第四十一條第一項前段規定，諭知易科
    罰金之折算標準。至於本案原審固然未及比較上揭條文新舊
    法之適用情形，而逕適用舊法之規定，然經本院比較適用之
    結果，原審適用舊法之規定，對被告並無不利之情形，亦即
    ，原審法院適用舊法之規定，並無不當，自無庸諭知撤銷，
    附此說明。
據上論斷，應依刑事訴訟法第四百五十五條之一第一項、第三項
第三百六十八條，修正後刑法第二條第一項，第七十四條第一項
第一款，判決如主文。
本案經檢察官乙○○到庭執行職務。
中    華    民    國    95   年     8     月    10    日
                    刑事第六庭  審判長 法  官   張瑛宗
                                       法  官   陳映佐
                                       法  官   徐千惠
以上正本證明與原本無異。
不得上訴。
中    華    民    國    95    年    8     月    11    日
                                       書記官   吳美瑤
附件：（九十五年度簡字第八一九號判決書、處分書）


司法院資訊處製作；財團法人民間司法改革基金會備份。
